【裁判字號】    97,訴,549
【裁判日期】    980630
【裁判案由】    違反槍砲彈藥刀械管制條例
【裁判全文】
臺灣臺南地方法院刑事判決               97年度訴字第549號
公  訴  人  臺灣臺南地方法院檢察署檢察官
被      告  甲○○
選任辯護人  黃俊達律師
            賴鴻鳴律師
            黃紹文律師
被      告  丙○○
指定辯護人  王進輝律師
上列被告因違反槍砲彈藥刀械管制條例案件，經檢察官提起公訴
（96年度偵字第17799號、97年度偵字第2666號、4049號），本
院判決如下：
    主  文
甲○○未經許可，持有制式手槍，處有期徒刑柒年，併科罰金新
臺幣拾伍萬元，罰金如易服勞役，以新臺幣壹仟元折算壹日。扣
案之制式手槍壹枝（含彈匣壹個，槍枝管制編號0000000
000號）及子彈玖顆均沒收。
丙○○未經許可，寄藏制式手槍，處有期徒刑參年，併科罰金新
臺幣拾萬元，罰金如易服勞役，以新臺幣壹仟元折算壹日。扣案
之制式手槍壹枝（含彈匣壹個，槍枝管制編號00000000
00號）及子彈玖顆均沒收。
    事  實
一、甲○○係現任臺南縣六甲鄉鄉長。甲○○於民國（下同）96
    年6月間某日，自不詳管道，取得具殺傷力之美國貝瑞塔（
    BERETTA）9釐米制式半自動手槍1把（含彈匣1只，槍枝管制
    編號0000000000號）及具殺傷力之制式9釐米子彈15顆，即
    自該時起無故持有之。惟其因擔任鄉長，平時攜帶、保管、
    使用槍枝有所不便，遂於民國96年6、7月間，在臺南縣六甲
    鄉○○路某處，將上開槍、彈一併交付給丙○○保管，由丙○○代為寄藏，丙○○亦允諾而收受之，丙○○即將上開槍
    、彈藏放在台南縣六甲鄉公墓、其所駕駛之自小貨車等處。
    其後甲○○、丙○○等人，於96年10月中旬某日晚間9時許
    ，在臺南縣柳營鄉○○○○段4512地號假日花園KTV內飲酒時
    ，丙○○因一時興起，即在該KTV內大廳處，持上開槍枝裝
    填子彈1顆後，向窗戶射擊，甲○○得知後，即要求丙○○
    先行離去。嗣丙○○自96年11月27日起將上開槍彈藏放在居
    處即珊珊幼稚園舊址臺南縣六甲鄉○○路845巷1號1樓之1之
    樓上即甲○○女友戊○○租屋處（臺南縣六甲鄉○○路845
    巷1號3樓之1），並告知甲○○。嗣經法務部調查局臺南縣
    調查站提供線報，由台灣台南地方法院檢察署檢肅黑金專組
    於96年10月26日前往假日花園KTV進行蒐證，查獲彈殼1顆及
    碎玻璃1袋，確認線報屬實之後，即於96年12月3日指揮台灣
    台南地方法院檢察署檢肅黑金專組、法務部調查局臺南縣調
    查站、臺南縣警察局麻豆分局、臺南市警察局第五分局搜索
    丙○○及戊○○前揭租屋處，當場於戊○○租屋處梳妝臺下
    棉被套內查獲具殺傷力之貝瑞塔制式手槍1把（含彈匣1個，
    槍枝管制編號0000000000號）及具殺傷力之子彈14顆（經鑑
    驗試射5發，剩餘9顆）。
二、案經台灣台南地方法院檢察署檢察官自動檢舉簽分及法務部
    調查局臺南縣調查站移送、臺南市警察局第五分局報告台灣
    台南地方法院檢察署檢察官偵查起訴。
    理  由
壹、證據能力之認定
一、被告甲○○之辯護人固主張證人庚○○、辛○○○、壬○○○、戊○○之證述，與甲○○是否持有槍彈一事無關連性，
    且起訴書所引用之0000000000號電話之4段監聽內容，無法
    特定其監聽對象，且96年11月27日18時36分之監聽內容與甲○○是否持有槍彈一事無關連性，其餘3段監聽內容乃被告
    以外之人於審判外之陳述，而認上開陳述及監聽內容均無證
    據能力（見審卷67、158頁）。惟查：
(一)、證人庚○○、辛○○○、壬○○○、戊○○之證述，涉及本
    件槍彈之使用、放置地點等攸關何人持有槍彈之內容，與被
    告甲○○涉嫌之犯罪事實，並非完全無關連性。
(二)、上開0000000000號電話之監聽內容，係經核發通訊監察書准
    予監聽所獲，依執行監聽之警員所製作之職務報告，己○○
    使用之0000000000號電話原本即為該通訊監察書所指之監察
    對象，自無所謂未特定監察對象之情形可言。又96年11月27
    日18時36分之監聽內容，有論及本件搜索出之槍枝、鄉長、
    「東西是進忠」等字語，與被告甲○○涉嫌之犯罪事實，並
    非完全無關連性。再被告以外之人於審判外所為之陳述，係
    指被告以外之人就其曾經參與或見聞之事實，事後追憶並於
    審判外為陳述者而言，若係被告以外之人本身進行之通話內
    容，並非屬於其事後就曾經與聞之事實所為之追憶，本非所
    謂審判外之陳述。
(三)、故證人庚○○、辛○○○、壬○○○、戊○○之證述，以及
    前開監聽內容，均有證據能力。
二、被告甲○○之辯護人另主張證人己○○之證述，係個人意見
    推測之詞，非以實際經驗為基礎，而認無證據能力（見審卷
    67頁）。經查，證人己○○於97年1月23日警詢中關於「是
    否知悉丙○○所持槍枝來源？」之回答內容，係為己○○之
    推測、猜測，應為其個人意見推測而難認以實際經驗為基礎
    之詞，依刑事訴訟法第160條規定，該段陳述應無證據能力
    外，其餘己○○於警詢、偵訊中之陳述，並無該條規定之情
    形，應有證據能力。
貳、實體事項
一、訊據被告丙○○固坦承持有上開槍彈之事實，惟否認係受被
    告甲○○之委託而寄藏，辯稱上開槍彈係已死亡之李車源交
    付予伊，用以防身云云。被告甲○○則矢口否認涉有持有上
    開槍彈之犯行，辯稱其並無將上開槍彈交付被告丙○○保管
    ，其與被告丙○○僅係朋友，並非大哥小弟之關係，搜出槍
    彈之場所亦與其無關云云。
二、被告丙○○部分
(一)、被告丙○○對於持有上開槍、彈之事實，坦承不諱，並有檢
    警於96年12月3日在臺南縣六甲鄉○○路845巷1號1樓及3樓
    之1搜索所持之搜索票1紙、搜索扣押筆錄3份（見台灣台南
    地方法院檢察署96年度聲搜字第84號卷第3頁至第17頁）、
    現場蒐證照片48張（見同署96年度偵字第17799號卷第2宗第
    93頁至第118頁）為證。又上開扣案之槍、彈經送內政部警
    政署鑑定結果，認送鑑手槍1支（槍枝管制編號0000000000
    號）係口徑9mm制式半自動手槍，為美國BERETTA廠92FS型，
    槍號為BER414322Z，槍管內具6條右旋來復線，擊發功能正
    常，可供擊發同口徑制式子彈使用，認具殺傷力；送鑑子彈
    14顆，認均係口徑9mm制式子彈，採樣5顆試射，可擊發，認
    均具殺傷力（餘9顆），有內政部警政署97年1月22日刑鑑字
    第0960185357號鑑定報告1份附卷可證（見96年度偵字第177
    99號卷第2宗第48至50頁）。
(二)、又被告丙○○於96年10月中旬某日晚間9時許持槍在臺南縣
    柳營鄉○○○○段4512地號假日花園KTV內開槍之事實，亦據
    被告丙○○坦承不諱，且據證人庚○○、辛○○○、己○○
    於警詢、偵查及本院審理時證述綦詳，並有檢警於96年10月
    26日在上開假日花園KTV內製作之扣押筆錄1份、現場圖、蒐
    證照片2張（見同署96年度他字第3612號卷第21、22頁）附
    卷為證，又該日扣案之彈殼經與扣案槍枝試射之彈殼比對結
    果，認撞針孔特徵紋痕相吻合，認係由扣案槍枝所擊發，有
    內政部警政署刑事警察局97年1月31日刑鑑字第0960197136
    號函文附卷可按（見96年度偵字第17799號卷第2宗第71頁）
    ，足認被告丙○○就其持有上開槍、彈部分之自白與事實相
    符，堪信為真實。
三、被告甲○○部分
(一)、檢警於96年12月3日在臺南縣六甲鄉○○路845巷1號3樓之1
    搜索後扣押上開槍彈，經鑑定後認具有殺傷力之事實，已如
    上述。雖被告甲○○之辯護人主張，檢警至臺南縣六甲鄉○○路845巷1號3樓之1搜索，係以被告丙○○同意搜索為由，
    惟若認該3樓之1房間係戊○○所租用，則被告丙○○並無同
    意搜索之權限，該搜索係不合法等語。惟查，檢警所持本院
    核發之搜索票，記載搜索地點為臺南縣六甲鄉○○路845 巷
    1號（見96年度聲搜字第84號卷第3頁），而該處係一棟三層
    樓建物，只有一個門牌號碼，業據證人即當日參與搜索之台
    灣台南地方法院檢察署檢察事務官陳能群、台南市第五分局
    警員丁○○於本院審理時證述屬實（見本院卷第491頁、498
    頁），則3樓之1自應包括在搜索票所記載之搜索地點範圍內
    ；又被告丙○○自承其有使用3樓1房間洗澡、睡覺，其知道
    鑰匙放置地點，當天係其持鑰匙開門帶同檢警進入搜索等語
    （見本院卷第220至222頁），且房間陽台晾有被告丙○○之
    內褲（見96年度偵字第17799號卷第2宗第111頁下方照片）
    ，顯見被告丙○○對上開3樓之1房間亦有使用管領權，其自
    有同意搜索之權限，本件搜索自屬合法。
(二)、證人即同案被告丙○○於97年1月17日偵查中具結後證稱：
    『系爭槍彈係被告甲○○交給伊，甲○○係於96年6、7月間
    在台南縣六甲鄉○○路某不知地址之檳榔攤外路上將槍彈交
    給伊，用皇家禮砲水藍色絨布袋包裝，甲○○對伊說「這支
    槍暫時放在你那裡」，就是扣案之槍支，伊取得槍彈後，不
    定期藏放在墓地中、小貨車上，工作時放在隨手可得之處，
    96 年11月27日在新天地亮槍後，當天在珊珊幼稚園舊址1樓
    過夜，就將槍放在戊○○承租的3樓1，因為比較隱密，而且
    可以隨時上油，戊○○不知情，但伊於隔天有告知甲○○，
    甲○○有交代放他處，因該處（指3樓之1）只有伊及甲○○
    、戊○○可以出入，96年10月在假日開槍，不是甲○○授意
    ，純粹是因喝酒過度，甲○○當天也沒有與伊一同唱歌，當
    天沒有告知甲○○開槍之事，事後甲○○得知，在幼兒園遇
    到伊，叫伊要注意一點，不要喝酒喝成那樣，在新天地拿槍
    出來，甲○○知道，因新天地有人打電話告訴甲○○，甲○○交代伊酒不要喝成那樣』等語（見96年度偵字第17799號
    卷第2宗第24至26頁）。復於98年4月22日本院審理中具結後
    證稱：「上開槍彈是甲○○於96年6、7月間在六甲鄉○○路
    交給伊，放在裝酒的袋子裡，要伊保管好，之前說槍是已過
    世之李車源交給伊，是想說罪會比較輕」等語（見本院卷第
    223至228頁）。證人丙○○迭於偵查中及本院審理中，明確
    證述系爭槍彈是被告甲○○交給伊保管，且被告丙○○與甲○○並無深仇大恨，其並無設詞誣陷被告甲○○之動機，所
    述應可信為真實。
(三)、被告丙○○雖初始於96年12月3日警詢及偵查中均證稱：系
    爭槍、彈係其已死亡之換帖兄弟李車源交給伊防身之用（見
    96年度偵字第17799號卷第1宗第37、47頁），且於本院98年
    6月6日最後審理時陳稱系爭槍彈實係李車源交付，伊之前證
    稱係被告甲○○交付係因其曾於距案發1、2年前因故公開責
    備伊，故伊心懷怨恨，為報復被告甲○○才誣陷說上開槍彈
    係甲○○交付云云。惟查，被告丙○○於97年1月17日偵查
    中及於98年4月22日本院審理時證稱被告甲○○交付槍彈之
    情節，二者互核相符，若謂被告丙○○於97年1月17日係為
    求交保而誣陷被告甲○○，則其於本院審理時既已具保在外
    ，何以仍具體明白指出被告甲○○交付本件槍彈之情？又證
    人丙○○嗣後陳稱因案發1、2年前曾遭被告甲○○公開責備
    ，因而心懷怨恨始誣陷被告甲○○云云，然被告丙○○亦自
    承於被告甲○○公開責備伊之後，二人仍有來往，顯見二人
    間並未結下深仇大怨，若謂被告丙○○因此即誣陷甲○○涉
    犯本件持有手槍之重罪，顯不符常情，本院審酌上情，認應
    以被告丙○○於97年1月17日偵查中具結及於98年4月22日本
    院審理時具結後經交互詰問之證述內容為可採。
(四)、又證人庚○○於96年10月26日偵查中具結後證述：「96年10
    月中旬某日晚間9時許，丙○○在假日KTV中開槍後，到最後
    甲○○得知後，有出來跟丙○○講話，要丙○○回去」等語
    （見96年度他字第3612號卷第25頁），雖證人庚○○於本院
    審理時證稱其因時日已久，已記不清當天被告甲○○當天是
    否有與丙○○說話，惟亦不否認其於警詢及偵訊當時記憶較
    清晰，當時陳述較正確等語（見本院卷第334頁），而證人
    庚○○與被告甲○○並無仇隙，其並無偏頗或誣陷被告甲○○之動機，則證人庚○○於偵訊時證述被告丙○○在假日
    KTV持上開槍彈射擊當天，被告甲○○有出來跟被告丙○○
    講話，並要求被告丙○○回去之情，應堪採信。又被告甲○○於本院審理時自承：被告丙○○於96年11月27日在新天地
    小吃部亮槍後，有人打電話告訴伊，伊叫該人轉告丙○○趕
    快回去等語（見本院卷第522頁），核與證人即被告丙○○
    於偵查中證稱其於96年10月在假日KTV開槍，事後甲○○得
    知，在珊珊幼稚園遇到伊，叫伊要注意一點，不要喝酒喝成
    那樣，且伊在新天地拿槍出來，被告甲○○知道，因新天地
    有人打電話告訴被告甲○○，被告甲○○交代伊酒不要喝成
    那樣等語（見96年度偵字第17799號卷第2宗第24至26頁），
    互核相符，均堪信為真實。綜合上情，被告丙○○於96年10
    月及96年11月27日兩次使用上開槍枝後，均有人告知被告甲○○，而被告甲○○要丙○○快回家，被告丙○○亦會聽從
    ，足見被告丙○○與甲○○之關係匪淺，被告甲○○對丙○○之影響力極大，且以被告丙○○聽從被告甲○○指示之程
    度，二人係類似大哥與小弟之關係，則被告丙○○證述甲○○將槍交付伊保管，亦與情理相符。
(五)、再查，扣得系爭槍彈之地點為臺南縣六甲鄉○○路845巷1號
    3樓之1，該房間為戊○○所承租，業據證人即房東壬○○○
    於偵查及本院審理（見96年度偵字第17799號卷第1宗第78頁
    、本院卷第362頁）以及被告丙○○於警詢、偵查中證述明
    確（見96年度偵字第17799號卷第1宗第36、48頁）。雖證人
    戊○○證稱，上開房間原係其承租，但於96年7月間轉租予
    丙○○，此後其即未再進出該房間云云，惟查，上開房間於
    96年12月3日檢警進入搜索時，尚有戊○○之貼身衣物散置
    在房間椅子上，有搜索當日之蒐證照片附卷可按（見96 年
    度偵字第17799號卷第1宗第181至182頁），證人戊○○亦不
    否認上開衣物為其所有（見本院卷第265頁），顯見戊○○
    應仍有出入該房間，雖證人戊○○辯稱因家裡還有很多東西
    所以沒有帶走云云，惟衡諸常情，戊○○若已不再使用上開
    房間，顯無將貼身衣物放置在與自己並不親近之人可能會進
    出之場所之必要，而被告丙○○亦無保留上開戊○○之貼身
    衣物不處理長達半年之可能。更況證人即3樓之1房屋之房東
    壬○○○、被告丙○○之女友己○○於本院審理時均證稱：
    並不知道戊○○將3樓之1房間轉租給丙○○，3樓之1房租每
    月4000元仍是由戊○○交付壬○○○等語（見本院卷第
    272、367頁），且被告丙○○及證人戊○○均表示該房間鑰
    匙是放在門外電表上，被告丙○○、戊○○均可用以出入，
    則衡諸常情，若戊○○已將房間轉租予被告丙○○，戊○○
    何以須再進出該房間？被告丙○○何以不自行保管鑰匙？綜
    合上情，證人戊○○所稱其將3樓之1房間轉租予被告丙○○
    ，並不合情理，該房間應係戊○○承租，且戊○○尚在使用
    中，僅係允供被告丙○○用以洗澡、睡覺，始屬真實。
(六)、又被告丙○○及證人己○○均於本院審理時證述：外界均傳
    述戊○○與甲○○係男女朋友關係，其與甲○○、戊○○三
    人會一同在戊○○上開租屋處泡茶等語（見本院卷第277、
    235頁）。又證人壬○○○於偵查中證述，被告甲○○有時
    會到1樓找丙○○，有時會到樓上3樓去等語，業據本院勘驗
    96年12月3日偵訊光碟並製有勘驗筆錄在卷可按（見本院卷
    第430頁），又檢警在戊○○上開3樓之1租屋處扣得被告甲○○之奇美醫院藥包、刮鬍刀等物，足見被告甲○○與戊○○之關係匪淺，時有來往。綜合上情，扣案槍彈在上開3樓
    之1房間扣得，被告丙○○藏放扣案槍彈之3樓之1房間，係
    與被告甲○○關係匪淺之戊○○承租使用，而允供被告丙○○可在該房間睡覺、洗澡之處所，且被告丙○○並將藏放槍
    彈於上開房間內如此隱密且因屬違法而不可讓外人得知，以
    免犯罪曝光之事，向被告甲○○陳述報告，使被告甲○○得
    以知悉掌握扣案槍彈之行蹤，更加顯示係被告甲○○將其持
    有之扣案槍彈交付被告丙○○寄藏保管，被告丙○○始會將
    藏放槍彈位置之秘密向被告甲○○報知，而有使被告甲○○
    得以掌握槍彈行蹤之必要。
四、綜上所述，被告丙○○陳稱系爭槍彈係被告甲○○交付伊保
    管等語，足堪採信，被告甲○○之辯解均屬卸責之詞，不堪
    採信，被告丙○○及甲○○之犯行已臻明確，均應依法論科
    。
五、論罪科刑
    核被告甲○○所為，係犯槍砲彈藥刀械管制條例第7條第4項
    持有制式手槍及同條例第12條第4項持有子彈罪；被告丙○○所為，係犯同條例第7條第4項寄藏制式手槍及同條例第12
    條第4項寄藏子彈罪。被告2人各係一行為觸犯上開2罪名，
    為想像競合，應依刑法第55條之規定，分別從一重依持有、
    寄藏手槍罪處斷。被告丙○○供出槍彈來源因而查獲被告甲○○，爰依槍砲彈藥刀械管制條例第18條第4項之規定減輕
    其刑。爰審酌被告甲○○身為鄉長，不知奉公守法，為鄉民
    表率，卻恣意持有槍彈，造成槍彈在社會氾濫及危害安全之
    疑慮，且犯罪後始終矢口否認犯行，犯後態度欠佳；被告丙○○部分係受甲○○所託代為寄藏槍彈，其後有數次使用槍
    、彈行為，仍有危害社會治安之疑慮，復考量被告帶同檢警
    人員前往3樓之1戊○○租屋處搜獲系爭槍彈，以及於本院審
    理時先供出槍彈來源為被告甲○○，復又翻稱係已死亡之李
    車源之態度等一切情狀，分別量處如主文所示之刑，並分別
    諭知罰金易服勞役之折算標準，以資懲儆。扣案如犯罪事實
    欄所示手槍1支（含彈匣1只，槍枝管制編號0000000000號
    ）、子彈9顆，均係違禁物，爰依法宣告沒收。至於已遭被
    告丙○○在假日花園KTV發射而剩餘彈殼之子彈1顆，以及供
    試射而僅剩彈殼之子彈5顆，因均已不具殺傷力而喪失違禁
    物之性質，故不併與宣告沒收，附此敘明。
據上論斷，應依刑事訴訟法第299條第1項前段，槍砲彈藥刀械管
制條例第7條第4項、第12條第4項、第18條第4項，刑法第11條前
段、第55條、第42條第2項、第38條第1項第1款，判決如主文。
本案經檢察官乙○○到庭執行職務。
中    華    民    國    98    年    6     月    30    日
                  刑事第十庭  審判長  法  官  陳威龍
                                      法  官  盧鳳田
                                      法  官  高如宜
以上正本證明與原本無異。
如不服本判決應於收受本判後10日內向本院提出上訴書狀，並應
敘述具體理由。其未敘述上訴理由者，應於上訴期間屆滿後20日
內向本院補提理由書狀（均須按他造當事人之人數附繕本）「切
勿逕送上級法院」。
                                書記官  陳姿利
中    華    民    國    98    年    7     月    14    日
附錄本案論罪科刑法條：
槍砲彈藥刀械管制條例第7條
未經許可，製造、販賣或運輸火砲、肩射武器、機關槍、衝鋒槍
、卡柄槍、自動步槍、普通步槍、馬槍、手槍或各類砲彈、炸彈
、爆裂物者，處死刑、無期徒刑或7年以上有期徒刑；處徒刑者
，併科新台幣3千萬元以下罰金。
未經許可，轉讓、出租或出借前項所列槍砲、彈藥者，處無期徒
刑或5年以上有期徒刑，併科新台幣1千萬元以下罰金。意圖供自
己或他人犯罪之用，而犯前二項之罪者，處死刑或無期徒刑；處
徒刑者，併科新台幣5千萬元以下罰金。
未經許可，持有、寄藏或意圖販賣而陳列第1項所列槍砲、彈藥
者，處5年以上有期徒刑，併科新台幣1千萬元以下罰金。第1項
至第3項之未遂犯罰之。
槍砲彈藥刀械管制條例第12條
未經許可，製造、販賣或運輸子彈者，處 1 年以上 7 年以下有
期徒刑，併科新台幣 500 萬元以下罰金。
未經許可，轉讓、出租或出借子彈者，處 6 月以上 5 年以下有
期徒刑，併科新台幣 300 萬元以下罰金。
意圖供自己或他人犯罪之用，而犯前二項之罪者，處 3 年以上
10 年以下有期徒刑，併科新台幣 700 萬元以下罰金。
未經許可，持有、寄藏或意圖販賣而陳列子彈者，處 5 年以下有
期徒刑，併科新台幣 300 萬元以下罰金。
第 1 項至第 3 項之未遂犯罰之。


司法院資訊處製作；財團法人民間司法改革基金會備份。
